臺灣高等法院臺中分院刑事判決　　　　　　　　　九十三年度上訴字第二○九九號
　　上　訴　人　臺灣彰化地方法院檢察署檢察官
　　被　　　告　丙○○
　　指定辯護人　本院公設辯護人　甲○○
右上訴人因被告強盜案件，不服臺灣彰化地方法院九十三年度訴字第八九四號中華民
國九十三年十月十五日第一審判決（起訴案號：臺灣彰化地方法院檢察署九十三年度
偵字第三三七二號），提起上訴，本院判決如左：
    主      文
上訴駁回。
    理      由
一、本件公訴人之公訴意旨略以：被告丙○○（以下簡稱為被告）與一名不詳姓名年
    籍之女子，共同基於意圖為自己不法所有之犯意聯絡，於民國（下同）九十三年
    二月十三日上午八時許，由被告騎駛其父乙○○所有車號ＶＮＲ─七八五號之輕
    型機車，後載該名女子，共同至被害人丁○○位於彰化縣鹿港鎮頭崙里一鄰頭崙
    巷九號之家中。二人抵達後，即由被告持一支木棒進入被害人丁○○之住處，並
    以木棒敲擊被害人丁○○頭部，向其索取錢財。惟被害人丁○○不從，並以雙手
    抵擋，因而造成頭部及手臂多處瘀傷，然其因中度肢體殘障行動不便，終致不能
    抗拒而遭被告強取床邊之現金新臺幣（下同）四萬七千元，隨後被告即騎乘前揭
    機車搭載該名女子離去。嗣經警調閱附近監視器錄影帶後，始循線查獲上情，因
    認被告所為係涉犯刑法第三百三十條第一項之加重強盜罪嫌等語。
二、公訴人指訴被告涉有上開共同強盜之罪嫌，係以：被害人即證人丁○○之指述、
    其受傷之照片八張、路口監視器拍攝之畫面、證人即被告父親乙○○關於機車使
    用情形之證詞、證人即被告前女友林欣迪關於被告衣著之證詞，以及被告行動電
    話通聯紀錄顯示約在案發時間有通話紀錄等情，暨警方於被告家中所查扣之安全
    帽一頂，為其主要論據。
三、訊據本案被告堅決否認伊有公訴人所指訴之強盜犯行，並辯稱：案發當時伊沒有
    到案發地點，不可能對被害人丁○○為強盜犯行等語。被告之指定辯護人亦以：
    依據警員廖俊欽之證詞、及路口監視器所拍攝之畫面，顯示騎乘上開機車可疑為
    被告之人進出被害人丁○○住家巷內之時間，前後僅約五十秒，客觀上已難認此
    人可在此五十秒之時間內，完成「騎乘機車進入巷內抵達被害人丁○○住家門前
    」、「停車」、「下車」、「進入屋內尋找財物」、「毆打被害人丁○○」、「
    取財外出返回機車」、「騎乘機車駛出巷口」等行為，如依據被害人丁○○於原
    審法院證稱遭毆打之時間前後約有四、五分鐘觀之，益難認定騎乘上開機車可疑
    為被告之人，有進入被害人丁○○住家之內並實施公訴人所指訴之強盜行為，且
    被害人丁○○證稱當時嫌犯有戴口罩，但目擊證人徐俊富稱歹徒沒有戴口罩，被
    害人丁○○一開始並將嫌疑人誤指為被告之弟黃文平，證人徐俊富於警訊亦指證
    黃文平涉案，可見其等之指認有瑕疵，證詞不可採信等情詞，為被告辯護。
四、按被告未經審判證明有罪確定前，推定其為無罪，又犯罪事實應依證據認定之，
    無證據不得認定犯罪事實。又不能證明被告犯罪者，應諭知無罪之判決，刑事訴
    訟法第一百五十四條、第三百零一條第一項分別定有明文。又認定犯罪事實所憑
    之證據，雖不以直接證據為限，間接證據亦包括在內，然而無論直接或間接證據
    ，其為訴訟上之證明，須於通常一般人均不致有所懷疑，而得確信其為真實之程
    度者，始得據為有罪之認定，倘其證明尚未達此程度，而有合理之懷疑存在時，
    事實審法院復已就其心證上理由予以闡述，敘明其如何無從為有罪之確信時，因
    而為無罪判決，尚不得指為違法，最高法院著有七十六年度台上字第四九八六號
    判例可供參照。經查：
（一）本案發生後，被害人丁○○並未報案，直至事隔約一個星期，警員廖俊欽前往
      進行戶口查察時發現其頭、手多處受傷而詢問原因，被害人丁○○告知遭人強
      盜，警方始調閱路口監視器並展開偵查等情，業據被害人丁○○、警員廖俊欽
      於原審法院審理時證述在卷，且有相關警訊筆錄、被害人丁○○受傷照片八張
      、路口監視器所拍攝之翻拍畫面四張，及警員廖俊欽提供之戶口查察記事卡一
      張在卷可稽。而據被害人丁○○於九十三年二月二十一日第一次警訊時指訴：
      「案發時間是九十三年二月十三日上午八時許，歹徒戴黑色安全帽、綠色口罩
      、綠色夾克、身高約一百七十公分至一百七十五公分」等語，嗣證人廖俊欽警
      員依此證詞過濾路口三個監視器（查證範圍在當日上午七時至九時之間），發
      現一名符合被害人描述特徵之可疑人士，循線查知該名男子所騎駛車號ＶＮＲ
    ─七八五號輕型機車，確係被告家中所有之車輛（所有權人登記為被告之父乙○○），又由監視畫面可見黑色安全帽上印有白色英文字樣，亦與警方在被告
      家中所查扣之安全帽特徵相符，另依據被告父親乙○○於警、偵訊時之證詞，
      亦略稱：「該部機車家人均可以使用，鑰匙放在客廳辦公桌上，家人都拿得到
      ，因時間太久，我已不記得二月十三日是誰騎出去，黑色安全帽平日由我大兒
      子丙○○在使用，家中居住之成員只有我、被告及其七歲的兒子共同居住，機
      車不曾失竊過」等語，再佐以被告之前女友林欣迪於偵訊時，證稱確曾看過被
      告穿著如監視器所拍攝之綠色上衣，且被告亦在審理時坦承有一件類似之衣服
      等語，均足令人懷疑案發當日上午前往被害人丁○○住家附近之可疑男子，確
      極有可能是被告本人。公訴人亦為此認定。
（二）惟警員廖俊欽在原審法院已證稱：「在過濾監視器過程中，未發現其他嫌疑人
      之畫面」等語。而依據其所繪製之嫌疑人行車動線暨現場圖（如附件所示），
      並對照翻拍照片上所記載之時間，可知上述嫌疑人是依循附件圖示編號至
      之順序前往及離開被害人丁○○住家附近之巷弄，其中編號是嫌疑人進入巷
      口的地點，錄影畫面顯示當時為「八時八分七秒」（見偵查卷宗第一百四十九
      頁，證人廖俊欽證稱以照片上最末排顯示之時間為準），至編號是嫌疑人離
      開巷口之時間，錄影畫面顯示當時為「八時八分五十七秒」，前後僅相隔五十
      秒鐘。倘若騎乘上開機車可疑為被告之人，在此段時間入內行搶，必須在極短
      之時間完成許多動作（包括進入巷內抵達被害人丁○○之住處、停車、下車、
      入內尋找財物、毆打被害人丁○○、取得錢財後返回騎駛機車，再抵達同一巷
      口），是否可能在短短五十秒內完成上述行為，客觀上實有疑問。況據被害人
      丁○○於原審法院審理時，以證人之身分證稱：「他（指歹徒）打我的時間約
      四、五分鐘，我把他拉住，問他要什麼，他說要錢」等語，檢察官問：「你剛
      剛說那個人打了四、五分鐘，你怎麼知道？」，證人丁○○答稱：「我知道時
      間很久，他打我很久，我一直擋，一直反抗，不讓他打我」、「被告一進來就
      把我家的門反鎖，我朋友在外面一直叫門，我朋友說那麼久怎麼不開門」、「
      他打開門跑掉時，我朋友在外面，就跟我朋友相遇，我朋友問我他要幹什麼，
      我說他搶我，我朋友追出去，可是他已經跑掉了」等情。依據被害人丁○○之
      上開證詞，可知被害人丁○○歷經強盜之過程應不僅五十秒而已。兼以被害人
      丁○○證稱當時其原本在睡覺，並將錢放在身邊（以棉被覆蓋），歹徒是在毆
      打過程中因不慎掉落棍棒，才發現金錢擺放之位置，倘若屬實，則歹徒進入屋
      內後，應不會馬上將睡眠中之被害人丁○○打醒，而會稍作停留尋找財物，依
      此推論則犯案時間更不只四、五分鐘，遠超過監視畫面內可疑男子可能停留在
      屋內之時間。綜合上情，實難認定上開監視攝影畫面中之可疑為被告之男子，
      係進入被害人丁○○住家屋內對其實施上開強盜行為之行為人。
（三）被害人丁○○雖以證人之身分，又在原審法院指證：「因為有看到被告的眼睛
      及鼻子，及他的聲音，（可以確認被告為實施強盜之人）」等語。惟證人丁○○既同證稱：「（歹徒強盜之過程中），他有說二次他要錢」、「（他）沒有
      （說其他的話）」等情，則其能否依據二次聽聞「我要錢」，即據以辨認該人
      之聲音與被告相同，自非無疑。另依據被害人丁○○在原審法院之指證，上開
      實施強盜之人係戴全罩式之安全帽並戴口罩（後只被其拉至嘴部），則被害人
      丁○○能否依據該人之眼睛及鼻子，而正確指認此人係被告，亦堪置疑。況在
      案發之後（即在案發一個月後），警員廖俊欽帶被告到其家中供其指認之前三
      日，被告尚曾因不明原因與另一名自稱為警察之男子到其家中要求給錢（被告
      亦供承確有與自稱為警察之男子到被害人丁○○家中之事），此係被害人丁○○在原審法院所坦認之事實。如其能依據眼睛、鼻子、及聲音等特徵，正確指
      認對其實施強盜行為之人，則在警員廖俊欽帶被告到其家中供其指認之時，應
      已能正確指認，惟當時被害人丁○○在警訊中，卻先指證被告之弟黃文平為歹
      徒（指認相片見偵查卷宗第一百二十七頁），嗣因發現當時黃文平當時在監所
      ，不可能犯案，才繼又改認被告為歹徒（指認相片見警卷第二十二頁），有警
      訊筆錄在卷可稽，足證被害人丁○○之上開指認，尚非可遽信為真正。
（四）再，被害人丁○○所稱之證人徐俊富（現已死亡）於九十三年二月二十一日警
      訊時，亦指認被告之弟黃文平涉案，且證人徐俊富既係自外要進入被害人丁○○之屋內時，與被害人丁○○所指強盜其財物之人相遇，則其對於被害人丁○○屋外有無機車及另名女子停留，及上開實施強盜之人手持之物或面部特徵，
      理應會有深刻記憶。惟證人徐俊富在上開警訊非但未證述有何機車或女子在外
      停留，且就被害人丁○○指稱該人有帶走木棒之事，證人徐俊富亦未於上開警
      訊指證。且被害人丁○○指稱其以手將歹徒口罩拉下一半而未扯下，直到歹徒
      離開時，該口罩始終沒有脫落，但證人徐俊富於警訊時，卻證稱當天去找被害
      人丁○○時，在門口與歹徒擦身而過，看得很清楚，歹徒並沒有戴口罩等語，
      此與被害人丁○○之證詞亦不相符。證人徐俊富並於警訊指認該人為被告之弟
      黃文平。參酌上情，本院認被害人丁○○、及證人徐俊富之指證，均非可據為
      認定被告確有公訴人所指訴強盜犯行之確切證據。
五、此外，復查無其他確切之證據足以證明被告有公訴人所指訴之強盜犯行，原審判
    決以被告之犯罪不能證明，乃依據刑事訴訟法第三百零一條第一項之規定，為被
    告無罪之判決，自無不合。公訴人雖以：被害人之住處距離該監視錄影器多遠、
    行車動線暨現場圖與實際情形是否相符，原審疏未詳查，遽以認定「短短五十秒
    內不可能完成強盜犯行」，尚有未合，且實施強盜之人為免被人認出，必求於短
    時間內得手，故被告於五十秒內完成強盜犯行，亦符常情，而被害人身處極端恐
    懼情形下，時間之感受不同於常人，有將短短五十秒誤認為四、五分鐘之虞，應
    不得因此據為有利被告之認定，原審就不利被告之證據（諸如其父乙○○、林欣
    迪之證詞、及電話通聯紀錄）未予批駁，顯係理由不備，另徐俊富之證詞當事人
    並未同意列為證據調查，原審採證，亦違證據法則，本案被害人之指訴並未有明
    顯之瑕疵存在，反係被告偵、審中之辯解諸多不符，原審判決被告無罪，殊有不
    當等情詞，提起上訴，指摘原審判決被告無罪不當。惟附件所示之犯罪嫌疑人行
    車動線暨現場圖，係本案承辦警員廖俊欽所繪製，其在原審法院亦已就此事項到
    庭經公訴人與被告指定辯護人交互詰問，而上開監視器所拍攝之照片，則係公訴
    人所提出並附於偵查卷宗之證據，謂原審未為審查，尚屬悖離事實。另以被害人
    所訴遭受強盜之情節，縱不審酌其所指訴犯罪嫌疑人進入屋內實施犯罪之期間長
    短，尚難想像常人可在五十秒內之時間，完成「騎乘機車進入巷內抵達被害人丁○○住家門前」、「停車」、「下車」、「進入屋內尋找財物」、「毆打被害人
    丁○○」、「取財外出返回機車」、「騎乘機車駛出巷口」等行為。原審認定被
    害人所指述之犯罪嫌疑人不可能在短短五十秒內完成上述行為乙節，並不違背經
    驗法則，公訴人為相反之指述，難認有據。再證人乙○○、林欣迪之證詞、及公
    訴意旨所稱之電話通聯紀錄，無一可藉以證明被告有實施被害人所指訴之強盜犯
    行，公訴人就此部分，亦未說明何以可依據上開證據證明被告有強盜犯行之理由
    ，上訴意旨指摘原審判決未據此判決被告有罪，難認可採。再，徐俊富之警訊證
    詞，係公訴人所提出並附於偵查卷宗之證據。依據刑事訴訟法第一百六十三條第
    二項之規定，法院為發現真實，本得依職權調查證據，而對於被告之利益有重大
    關係之事項，法院更應依職權調查。是縱使公訴人於原審準備程序未將徐俊富之
    警訊證詞列為證據，原審法院亦得依職權調查。而經原審法院於審判期日調查此
    項證據，公訴人及被告亦均當庭表示「沒意見」，有原審法院之審判筆錄在卷可
    稽（原審卷宗第九四頁）。公訴人上訴意旨指摘原審判決此項採證，違背證據法
    則，亦非可採。此外，本案被害人之指訴如何具有瑕疵存在，原審判決已論述明
    確；而被告在偵、審中始終否認犯罪，縱其前後辯解有部分不符，但此究非得據
    以認定其有強盜犯行之積極證據。綜合上述，本案公訴人之上訴為無理由，應予
    駁回。
六、據上論斷，應依刑事訴訟法第三百六十八條，判決如主文。
本案經檢察官李榮鴻到庭執行職務。
中      華      民      國　    九十四     年     三      月    十六　　日
                                臺灣高等法院臺中分院刑事第三庭
                                      審判長法　官　江　錫　麟
                                            法　官  胡　忠　文
                                            法　官　廖　柏　基
右正本證明與原本無異。
檢察官得上訴。
被告不得上訴。
如不服本判決應於收受送達後十日內向本院提出上訴書狀，其未敘述上訴之理由者並
得於提起上訴後十日內向本院補提理由書（均須按他造當事人之人數附繕本）。
                                            書記官　詹  錫　朋
中      華      民      國　    九十四     年     三      月    十七　　日
                                                                        Ｉ
